【裁判字號】    94,易,293
【裁判日期】    950612
【裁判案由】    竊盜
【裁判全文】
臺灣嘉義地方法院刑事判決               94年度易字第293號
公  訴  人  臺灣嘉義地方法院檢察署檢察官
被      告  甲○○
指定辯護人  洪千雅律師
上列被告因竊盜案件，經檢察官提起公訴（94年度偵字第4305號
），及移送併辦（95年度偵字第1767號），本院判決如下：
    主  文
甲○○連續攜帶兇器竊盜，累犯，處有期徒刑玖月。扣案六角起
子、美工刀、破壞剪各壹支，均沒收。
    事  實
一、甲○○因患有精神分裂症，長期有幻聽、妄想等病症，對於
    外界事務之理解、判斷、知覺能力，以及自由決定意思之能
    力，已較普通人之平均程度顯然減退，為精神耗弱之人。又
    其曾犯強盜等罪，經本院以八十五年訴字第八一○號判決判
    處有期徒刑四年確定，於民國九十三年七月二日縮刑執行完
    畢。
二、詎其仍不知悔改，竟基於意圖為自己不法所有之概括犯意，
    連續於（一）九十四年七月二十二日晚上十時三十分許，在
    嘉義市○區○○路七八四巷一號前，持客觀上具殺傷力足為
    兇器之之六角起子一支，撬開車門，竊得丙○○所有車牌號
    碼3W－3150號自用小客車一部。（二）同年月二十三日凌晨
    零時許，復持客觀上具殺傷力足為兇器之上開六角起子及美
    工刀、破壞剪各一支，在嘉義市西區下埤里電桿埤底四二號
    處，竊得臺灣電力股份有限公司所有（丁○○保管）之ＰＶ
    Ｃ風雨線一八○公尺，將該風雨線藏置於其位於嘉義縣水上
    鄉義興村十鄰紅毛寮一四之一號住處內。嗣甲○○於甫得手
    後之同日凌晨二時三十五分許，將竊得之3W－3150號自用小
    客車停於嘉義縣六腳鄉更寮村更寮九一號處時，適為嘉義縣
    警察局朴子分局警員李福生巡邏至該處，於偵查犯罪職權之
    機關或公務員尚未查知其為前開竊盜犯罪事實前，向該警員
    李福生，主動告知其竊取前開車輛及電纜線之事實，自首而
    接受裁判，並同意至其上開住處搜索，而查獲前開電纜線，
    及扣得其所有供犯前開罪所用之六角起子、美工刀及破壞剪
    各一支。
三、案經甲○○自首由嘉義縣警察局朴子分局報告臺灣嘉義地方
    法院檢察署檢察官偵查起訴。
    理  由
一、本件被告甲○○及指定辯護人洪千雅律師於言詞辯論終結前
    ，對於警卷、偵查卷及本院卷內，被告及丙○○、丁○○、
    、戊○○、乙○○、徐瑞明等警詢筆錄、偵訊筆錄，及搜索
    扣押筆錄、扣押物品收據、扣押物品目錄表、搜索經過及結
    果陳報書、贓物認領保管單、被害報告單、建元糧食工廠地
    磅秤量傳票、搜索時拍攝照片、扣押物品清單、殘障手冊、
    嘉義縣警察局朴子分局函附偵破竊盜案報告書、精神鑑定報
    告書、臺灣嘉義看守所接見登記表、前案紀錄等傳聞證據，
    均同意為證據方法，且對證據能力，未為異議。被告於準備
    程序及審理時對起訴部分均承認犯罪，且於準備程序及審理
    時經本院指定辯護人，就各該證據進行辯論，前述證據復無
    顯不可信情況，本院審酌採納該等傳聞證據，無礙被告與辯
    護人等於程序上彈劾詰問權利，認前開傳聞證據合於刑事訴
    訟法第一百五十九條之一、之二、之四、之五等規定，因而
    具備證據能力，合先敘明。
二、前揭犯罪事實，業經被告迭於警詢、偵審中坦承不諱，核與
    被害人丙○○、丁○○於警詢時指述情節相符，並有被害報
    告單、地磅秤量傳票、搜索扣押筆錄各一份、贓物認領保管
    單二份、照片十八張在卷可佐，及六角起子、美工刀、破壞
    剪各一支扣案可證。綜上事證，被告自白確與事實相符，要
    屬無疑；本案事證明確，被告犯行，應堪認定。
三、按刑法第三百二十一條第一項第三款之攜帶兇器竊盜罪，係
    以行為人攜帶兇器竊盜為加重條件，此所謂兇器，其種類並
    無限制，凡客觀上足對人之生命、身體、安全構成威脅，具
    有危險性之兇器均屬之，且只須行竊時攜帶此種具有危險性
    之兇器為已足，並不以攜帶之初有行兇之意圖為必要，最高
    法院七十九年度臺上字第五二五三號判例意旨可資參照。查
    被告行竊時所持六角起子、美工刀、破壞剪各一支，均金屬
    構造，質地堅硬，鋒利尖銳，客觀上足以對人之生命、身體
    構成危害，顯為具有危險性之兇器，是核被告所為，係犯刑
    法第三百二十一條第一項第三款之攜帶兇器竊盜之加重竊盜
    罪。被告先後二次攜帶兇器竊盜行為，時間緊接，犯罪構成
    要件相同，顯係基於概括犯意為之，為連續犯，應依刑法第
    五十六條之規定論以一罪，並依法加重其刑。又被告曾犯強
    盜等罪，經本院以八十五年訴字第八一○號判決判處有期徒
    刑四年確定，於九十三年七月二日縮刑執行完畢，有臺灣嘉
    義地方法院檢察署刑案資料查註紀錄表及臺灣高等法院被告
    前案紀錄表各一份附卷可按，其於有期徒刑執行完畢五年以
    內，再犯本案為有期徒刑以上之罪，為累犯，應依刑法第四
    十七條規定，遞加重其刑。又刑法上之心神喪失與精神耗弱
    ，應依行為時精神障礙程度之強弱而定，如行為時之精神，
    對外界事務全然缺乏知覺理會及判斷作用而無自由決定意思
    之能力者，為心神喪失；如此項能力，並非完全喪失，僅較
    普通人之平均程度顯然減退者，則為精神耗弱，最高法院所
    著二十六年度渝上字第二三七號判例意旨可資參照。查被告
    因患有精神分裂症病，領有輕度精神障礙身心障礙手冊，有
    身心障礙手冊影本為證（本院卷第20頁），又其教育程度為
    高工補校畢業，其精神狀態經本院將被告送請財團法人長庚
    紀念醫院嘉義分院精神鑑定結果，該院綜合被告家庭史、性
    生活史、心理測驗檢查、智力測驗及精神狀態檢查結果，認
    為：被告患有精神分裂症，領有輕度精神障礙殘障手冊，心
    理測驗顯示其整體智商七十六，屬邊緣性智能程度（其中語
    言智商八十三，操作智商六十九），自我功能及自我控制功
    能不佳，綜合判斷，其為一精神分裂症病人，長期有幻聽、
    妄想等病症，現實感不佳，其因身體妄想之症狀，覺得身上
    被通電而發麻，而產生破壞及剪斷電線之衝動，於本案行為
    時，其精神狀態因受精神病症影響，對外界之知覺、理會、
    判斷及行為控制能力，明顯較一般人顯著減低，已達精神耗
    弱之程度等情，有財團法人長庚紀念醫院嘉義分院95年2 月
    10日（95）長庚院嘉字第00154號函附之精神鑑定報告書在
    卷可查（本院卷第33至37頁）；參諸被告雖於本院訊問中對
    於犯案當時情形表示承認，對案情雖大致能完全陳述，然表
    達能力不佳，常須依賴律師回答，於本院審理中其陳述、對
    答有遲緩或不能針對問題回答情形，精神狀況較常人有異，
    惟其對外界事務並非全然缺乏知覺理會作用，當未至心神喪
    失程度。然被告之精神既較常人有異，堪認其為二次加重竊
    盜行為時之精神狀態應已達耗弱之程度，應依刑法第十九條
    第二項規定減輕其刑。又被告於犯罪後，於偵查犯罪職權之
    機關或公務員尚未查知其犯竊盜罪事實前，向至嘉義縣警察
    局朴子分局警員李福生，主動告知其竊取前開車輛及電纜線
    之事實，自首而接受裁判，有嘉義縣警察局朴子分局94 年9
    月30日嘉朴警偵字第0940084228號函及所附偵破竊盜案報告
    書一份附卷可參（本院卷第26頁），是被告對於未發覺之犯
    罪自首而接受裁判，應依刑法第六十二條前段規定遞減輕其
    刑，並依例先加後減。
四、爰審酌被告正值青壯，不思以己力賺取所需，圖不勞而獲之
    動機及目的，以破壞剪等兇器竊取他人代步汽車、公用電纜
    線之手段，前曾犯妨害風化、偽造文書、強盜罪、違反毒品
    危害防制條例（有臺灣嘉義地方法院檢察署刑案資料查註紀
    錄表及臺灣高等法院被告前案紀錄表附卷可按），素行非佳
    ，為高工畢業之智識程度，依其陳述為未婚、無子女、入獄
    前以修車及種田為業之生活狀況，所竊汽車及電纜線均已由
    被害人取回之損害程度，及於自始坦承犯行，態度良好等一
    切情狀，量處如主文所示之刑，以示懲儆。扣案六角起子、
    美工刀及破壞剪各一支，為被告所有供犯前開竊盜罪所用之
    物，業據被告於審理時供承在卷（本院卷第109頁），應依
    刑法第三十八條第一項第二款規定宣告沒收。至被告就科刑
    範圍表達接受有期徒刑三月刑之宣告之意願，惟本院就對有
    罪之被告科刑，已審酌刑法第五十七條各款所臚列情事，並
    考量被告竊盜、強盜素行於前，未見悛悔，猶對公共用電所
    需之電纜線擅加竊取，法紀觀念淡薄，尚難率予輕縱，被告
    求刑範圍失之過輕，尚難逕予採納，附此敘明。
五、退回移送併辦部分：
（一）公訴人移送併辦意旨（臺灣嘉義地方法院檢察署九十五年
      度偵字第一七六七號）另以：被告於九十五年十一月三十
      日上午六時許，持客觀上足以為兇器之不詳物品，至嘉義
      縣民雄鄉松山66南11Ａ‧分18-低2處，竊取台電公司所有
      之ＰＶＣ風雨線約1070公斤（外皮重約七十公斤、銅線重
      約一千公斤），得手後藏於友人乙○○位於嘉義縣六腳鄉
      更寮村更寮九一號住處內，並抽取出風雨線內之銅線，再
      伺機變賣與不詳之人，嗣於同年十二月九日下午二時三十
      分許，甲○○駕駛車牌號碼RL－4367號自用小客車搭載不
      知情之戊○○，載運上揭風雨線外皮至嘉義縣民雄鄉金世
      界堤防邊丟棄之際，為警查獲，因認被告涉犯刑法第三百
      二十一條第一項第三款之攜帶兇器加重竊盜罪，並與上開
      論罪科刑之連續竊盜犯行，有連續犯裁判上一罪之關係云
      云。
（二）惟按犯罪事實應依證據認定之，無證據不得推定其犯罪事
      實；又不能證明被告犯罪者，應諭知無罪之判決，刑事訴
      訟法第一百五十四條、第三百零一條第一項分別定有規定
      。次按事實之認定，應憑證據，如未能發現相當證據，或
      證據不足以證明，自不能以推測或擬制之方法為裁判基礎
      ；又認定犯罪事實所憑之證據，雖不以直接證據為限，間
      接證據亦包括在內；然而無論直接或間接證據，其為訴訟
      上之證明，須於通常一般之人均不致有所懷疑，而得確信
      其為真實之程度者，始得據為有罪之認定，倘其證明尚未
      達到此一程度，而有合理之懷疑存在時，即無從為有罪之
      認定。最高法院四十年臺上字第八六號判例、七十六年臺
      上字第四九八六號判例可資參照。
（三）查前揭移送併辦部分犯行，既為被告迭於偵審中迭為堅詞
      否認，並辯稱其為乙○○清理房間而清出該電纜線外皮，
      而與戊○○駕車至堤防丟棄等語；再查自其所指犯竊盜罪
      時間為九十四年十一月三十日，在前揭論罪科刑部分竊盜
      犯行時間（九十四年七月二十二日、二十三日）之後四、
      五月，既未扣得失竊風雨線內重達一千公斤銅線，所查獲
      地點又係第三人乙○○住處，且核諸證人乙○○於審理時
      證稱：其位於嘉義縣六腳鄉更寮村更寮九一號住處係一平
      房，其入獄前屋內並無電纜線外皮，入獄期間曾委託被告
      清理門外廣場，被告到監獄會客時提及屋內遭竊，該時約
      在九十四年三月入監後三個月（即九十四年六月）時，並
      談及屋內遭竊後，鎖頭已毀損，冷氣機失竊，冷氣孔留下
      大洞，有清理一些電線皮（本院卷第98至101頁）等語其
      明，觀諸其會客紀錄，被告確自九十四年四月起迄同年十
      二月九日遭查獲丟棄電纜線外皮前，與證人乙○○有六次
      會客紀錄（四月十四、四月二十五日、五月二十日、六月
      九日、十一月九日、十二月二日），與前開證詞互核相符
      ；公訴人復捨棄訊問證人戊○○，則公訴人所提出之直接
      或間接證據，其為訴訟上證明，顯尚未達通常一般之人均
      不致有所懷疑，而得確信其為真實之程度者，自難逕認併
      辦事實與前揭論罪科刑部分有連續犯之裁判上一罪關係，
      本院自無從併予審理，應退回檢察官偵辦，至被告是否另
      涉犯贓物罪犯行，係應由檢察官另行偵查問題，併予敘明
      。
據上論斷，應依刑事訴訟法第二百九十九條第一項前段，刑法第
五十六條、第三百二十一條第一項第三款、第四十七條、第十九
條第二項、第六十二條前段、第三十八條第一項第二款，判決如
主文。
本案經檢察官侯德人到庭執行職務
中    華    民    國    95    年    6     月    12    日
                  刑事第一庭審判長法  官  許進國
                                  法  官  鄧晴馨
                                  法  官  蔡廷宜
上列正本證明與原本無異。
如不服本判決，應於判決送達後10日內向本院提出上訴狀（應附
繕本）。告訴人或被害人如對於本判決不服者，應具備理由請求
檢察官上訴，其上訴期間之計算係以檢察官收受判決正本之日期
為準。
中    華    民    國    95    年    6     月    12    日
                                  書記官  蕭琪男
附錄論罪法條全文：
中華民國刑法第321條
犯竊盜罪而有左列情形之一者，處6月以上、5年以下有期徒刑：
一  於夜間侵入住宅或有人居住之建築物、船艦或隱匿其內而犯
    之者。
二  毀越門扇、牆垣或其他安全設備而犯之者。
三  攜帶兇器而犯之者。
四  結夥三人以上而犯之者。
五  乘火災、水災或其他災害之際而犯之者。
六  在車站或埠頭而犯之者。
前項之未遂犯罰之。


司法院資訊處製作；財團法人民間司法改革基金會備份。
